臺灣高等法院高雄分院刑事判決　　　　 96年度上易字第896號
上　訴　人
即　被　告　乙○○
　　　　　　　　　　（現另案在高雄分監執行中）
上列上訴人因詐欺案件，不服臺灣高雄地方法院96年度易字第
2088號中華民國96年8 月17日第一審判決（起訴案號：臺灣高雄
地方法院檢察署96年度偵字第9425號），提起上訴，本院判決如
下：
     主  文
上訴駁回。
    事  實
一、乙○○於民國（以下同）86年間，因肅清煙毒條例等案件，
    經台灣高雄地方法院以86年度訴字第2258號各判決有期徒刑
    4 年2 月、10月，應執行有期徒刑4 年10月，經提起上訴，
    嗣於本院以86年度上訴字第2017號案件審理中撤回上訴而確
    定，於89年9 月1 日假釋出監，所餘刑期並付保護管束，嗣
    其假釋經撤銷，繼續執行殘刑2 年6 月21日，甫於94年5 月
    26 日 因縮短刑期而執行完畢。詎猶不知悔改，因積欠地下
    錢莊借款而缺錢花用，竟明知其身上並無偽鈔，而基於意圖
    為自己不法所有之詐欺犯意，於96年2 月間某日，在自由時
    報刊登「現賺六萬元」之廣告，並留下「00-0000000」之電
    話以供聯絡，嗣有甲○○於96年3 月初某日見報後，依上開
    電話與乙○○聯絡，並相約於高雄縣鳳山市○○路上之翁財
    記超商見面，然對甲○○自稱其為「陳志忠」，並訛稱可用
    新台幣（下同）2 萬元兌換偽鈔6 萬元，且其持有之偽鈔僅
    有銀行可分辨真假，又一次至少要兌換2 萬元等語，致甲○
    ○不疑有他而陷於錯誤，表示欲向乙○○兌換偽鈔，惟因甲
    ○○當時身上未帶足現鈔2 萬元以供交付，乙○○遂要求甲
    ○○另向他人籌款，並於翌日以電話向甲○○確認已籌足2
    萬元後，即與甲○○相約在高雄縣鳳山火車站前之某超商見
    面，並向甲○○收取2 萬元得逞後，即要甲○○在原地等待
    而藉故離去，並約5 分鐘後再以電話向甲○○佯稱隔天上午
    在高雄市左營區哈囉市場交付偽鈔後即失去聯繫。乙○○食
    髓知味復基於詐欺之犯意，於96年3 月25日凌晨1 時許，以
    行動電話門號「0000000000」號電話撥打電話與甲○○，又
    誆稱再交付7 千元即可取得偽鈔，使甲○○再次陷於錯誤而
    在高雄市○○區○○街131 號前將7 千元交付予乙○○後，
    乙○○亦要甲○○在原地等待而藉故離去，隨即亦失去聯繫
    。乙○○在對甲○○詐得上開7 千元後，另再次基於詐欺之
    犯意，於同日下午6 時至7 時間某時，以行動電話門號「00
    00000000」號電話聯絡甲○○，復佯稱再交付3 千元始能拿
    取偽鈔等語，惟甲○○此時已知乙○○對其詐騙，乃佯作仍
    欲兌換偽鈔，而相約在高雄市○○區○○街131 號見面後，
    甲○○非但未交付3 千元，反要求乙○○交付偽鈔，乙○○
    自知事跡敗露欲行逃去，二人即在現場發生拉扯，適有社區
    巡守隊見狀報請警方處理，乙○○因而未能詐取該3 千元得
    逞。
二、案經甲○○訴由高雄市政府警察局三民第二分局移送臺灣高
    雄地方法院檢察署檢察官偵查起訴。
    理  由
一、訊之上訴人乙○○否認詐欺，辯稱：錢是向甲○○借的，並
    非詐騙云云，惟查上揭詐騙之事實，業據上訴人乙○○於偵
    查及原審審理中坦承詐騙等語不諱，核與告訴人甲○○於偵
    查中具結證述其遭詐騙等情相符，並有現場照片2 張附卷可
    稽，足認上訴人乙○○先前詐騙之自白與事實相符，事證明
    確，上訴人乙○○嗣後翻異係卸責之詞，不足採信，其犯行
    已堪認定。
二、上訴人乙○○詐騙2 萬元得逞、7 千元得逞、3 千元未得逞
    ，分別係犯刑法第339 條第1 項之詐欺取財罪（2 萬元）、
    第339 條第1 項之詐欺取財罪（7 千元）、第339 條第3 項
    、第1項 之詐欺取財未遂罪（3 千元）。公訴意旨就上訴人
    乙○○對告訴人甲○○詐欺3 千元部分雖亦論以詐欺既遂，
    容有未洽，然因詐欺既、未遂犯行間，僅屬犯罪狀態之不同
    ，而非處罰之獨立規定，不生變更法條之問題，併此敘明。
    又按數行為於同時同地或密切接近之時地實施，侵害同一之
    法益，各行為之獨立性極為薄弱，依一般社會健全觀念，在
    時間差距上，難以強行分開，在刑法評價上，以視為數個舉
    動之接續施行，合為包括之一行為予以評價，較為合理者，
    方得論為包括一罪之接續犯（最高法院95年度台上字第3190
    號判決意旨參照）。本件上訴人乙○○於96年3 月25日凌晨
    1 時向告訴人甲○○詐欺7 千元得逞後，另於同日晚間6 時
    至7 時間某時欲再向告訴人詐取3 千元，其於時間差距上是
    否難以強行分開，而得認該2 次行為之獨立性極為薄弱，已
    甚有疑，況上訴人乙○○於原審審理中自承伊是在詐得7 千
    元後，才另外想到要對告訴人以訛稱再交付3 千元即可取得
    偽鈔之方式為詐騙（原審卷第39頁），足認上訴人乙○○當
    日2 次詐欺犯行及同年3 月初某日之詐欺犯行均係個別起意
    ，而無接續犯之適用，故上訴人乙○○所為上開3 次詐欺犯
    行，犯意各別，行為互殊，應予分論併罰，公訴意旨認上訴
    人乙○○上開所為有接續犯之適用，容有未洽，附此敘明。
    又上訴人乙○○就其對告訴人詐騙3 千元部分，其詐欺取財
    行為已實施而未遂，為未遂犯，此部分爰依刑法第25條第2
    項規定，按既遂犯之刑度減輕其刑。又上訴人乙○○於86年
    間，因肅清煙毒條例等案件，經台灣高雄地方法院以86年度
    訴字第2258號各判決有期徒刑4 年2 月、10月，應執行有期
    徒刑4 年10月，經提起上訴，嗣於本院以86年度上訴字第20
    17號案件審理中撤回上訴而確定，於89年9 月1 日假釋出監
    ，所餘刑期並付保護管束，嗣其假釋經撤銷，繼續執行殘刑
    2 年6 月21日，並於94年5 月26日因縮短刑期而執行完畢，
    有臺灣高雄地方法院檢察署刑案資料查註紀錄表及臺灣高等
    法院被告前案紀錄表各1 份在卷可考，其於有期徒刑執行完
    畢後5 年內，再犯本件有期徒刑以上之3 罪，為累犯，均應
    依刑法第47條第1 項規定各加重其刑，另與上開詐欺未遂犯
    行之減輕事由，依法先加後減之。
三、原審適用刑法第339 條第1 項、第3 項、第47條第1 項、第
    25條第2項 、第41條第1 項前段，第51條第5 款，刑法施行
    法第1 條之1 ，中華民國96年罪犯減刑條例第2 條第1 項第
    3 款、第4 條、第7 條規定，並審酌上訴人乙○○因積欠地
    下錢莊債務無法清償，而起意在報紙公開刊登廣告，以兌換
    偽鈔之詐騙手段，詐取他人財物，所為亦足引起不特定人為
    買賣偽鈔以作不法利用之貪慾，對社會經濟及貨幣流通安全
    造成潛在威脅並影響社會風氣，其已於偵查及審理中均坦承
    犯行，且告訴人受詐騙之金額分別為2 萬元、7 千元、3 千
    元等一切情狀，分別量處有期徒刑6 月、5 月、3 月。又以
    上訴人乙○○犯罪時間均在96年4 月24日以前，合於中華民
    國96年罪犯減刑條例之減刑條件，均減其宣告刑為2 分之1
    ，並定其應執行刑為有期徒刑6 月，並諭知如易科罰金以新
    台幣1千 元折算1 日。經核原判決認事用法並無不合，量刑
    及定執行刑亦屬適當，上訴人乙○○上訴否認詐欺，為無理
    由，應予駁回。
據上論斷，應依刑事訴訟法第368條，判決如主文。
本案經檢察官許月雲到庭執行職務。
中　　華　　民　　國　　96　　年　　10　　月　　31　　日
                　　　刑事第六庭  審判長法  官  王憲義
                             　　    　 法  官  邱永貴
                             　    　　 法  官  張盛喜
以上正本證明與原本無異。
不得上訴。
中　　華　　民　　國　　96　　年　　10　　月　　31　　日
                         　　　         書記官  林明威
附錄本判決論罪科刑法條：
中華民國刑法第339條
（普通詐欺罪）
意圖為自己或第三人不法之所有，以詐術使人將本人或第三人之
物交付者，處5 年以下有期徒刑、拘役或科或併科1 千元以下罰
金。
以前項方法得財產上不法之利益或使第三人得之者，亦同。
前二項之未遂犯罰之。
